【裁判字號】    97,台上,2474
【裁判日期】    970605
【裁判案由】    妨害自由
【裁判全文】
最高法院刑事判決            九十七年度台上字第二四七四號
上  訴  人  甲○○
            乙○○
上列上訴人等因妨害自由案件，不服台灣高等法院中華民國九十
七年一月四日第二審更審判決（九十五年度上更(一)字第八一六號
，起訴案號：台灣板橋地方法院檢察署九十年度偵字第三四五四
號），提起上訴，本院判決如下：
    主  文
上訴駁回。
    理  由
按刑事訴訟法第三百七十七條規定，上訴於第三審法院，非以判
決違背法令為理由，不得為之。是提起第三審上訴，應以原判決
違背法令為理由，係屬法定要件。如果上訴理由書狀並未依據卷
內訴訟資料，具體指摘原判決不適用何種法則或如何適用不當，
或所指摘原判決違法情事，顯與法律規定得為第三審上訴理由之
違法情形，不相適合時，均應認其上訴為違背法律上之程式，予
以駁回。本件上訴人乙○○上訴意旨略稱：(一)、證人蔡林諒、吳
永富於偵查中之證言，充其量僅能證明告訴人丙○○有被帶到台
北縣三重市○○○路仙公廟，隨後即跑掉之事實，並不能證明原
判決所謂丙○○頭部被蓋以毛巾、以膠帶將毛巾固定纏繞於頸部
、又以塑膠袋套在頭部等事實。是原判決憑以認定：張偉銘駕車
前來搭載丙○○及甲○○、鍾進松、陳重青等人返回上開公園，
甲○○復以毛巾一條蓋於丙○○頭上，以膠帶將毛巾固定纏繞於
丙○○頸部，再以黑色塑膠袋一個套在丙○○頭部，直至到達上
開公園後始打開等情，其認定事實與所憑之證據不相符合，判決
即有刑事訴訟法第三百七十九條第十四款判決理由矛盾之當然違
背法令。何況丙○○既能隨意「跑掉」，何以能認定遭非法方法
剝奪其行動自由。更何況吳永富所證述情節，係屬傳聞，應無證
據能力可言。(二)、根據同案被告張偉銘、甲○○、蔡勝安所證，
乙○○並未乘坐張偉銘所駕駛之自用小客車，原判決竟認定乙○
○與其他同案被告有妨害自由之犯意聯絡及行為分擔，認定事實
，顯與證據不相符合，亦屬判決違背法令。(三)、吳永富係證稱：
「我是在民國九十年二月六日下午廿三時許在三重市○○○路（
高速公路高架橋下信泰鴿園對面），見丙○○突然從路旁竄出攔
車，並告訴我說他被綁架，要求我載他到警察局報案」、「沒有
看見其他人在場或有人在追趕他」、「我騎車載他去派出所途中
沒有人在追我們，在車上他有打行動電話給他太太」；證人王國
樑則證稱：「我是下午在該地我也有賭，蔡兄弟二人輸錢，就說
被害人詐賭，其實也沒什麼證據，就質疑是骰子不對，而懷疑他
詐賭，他們輸了新台幣（下同）十餘萬要被害人賠錢，而被害人
也輸錢，當時很多人在賭，何人贏錢我不清楚。我們在場的人說
，被害人自己也輸，又沒證據為何指被害人耍老千，他們質疑，
被害人執骰子方式怪怪的，一直叫被害人賠十七、八萬元，被害
人說身上沒有錢，另有三萬四千元，他們兄弟就叫被害人打電話
叫別人拿錢來，被害人說他沒有耍老千，自己也輸錢，為何要賠
，雙方即起爭執，就看到三、四人扭打在一起，至於是否被害人
被打，我看不清楚，後來他們就走了，至於是否是被押走，因隔
了二、三十公尺，所以並不是看的很清楚。當天晚上甲○○他們
又把被害人帶回公園，因他們找到調解人，蔡勝安叫我過去證明
說被害人有詐賭，但我無法證明，蔡叫被害人賠他十餘萬元，被
害人說沒有錢，蔡叫被害人身上剩下的錢先給他，被害人沒答應
，在協商中被害人乘不注意，就跑掉了」；丙○○陳稱：「他們
懷疑我詐賭，有押我去他們家裡，甲○○、陳重青有打我，乙○
○沒有打我，我是後來看到他在他們家中出現，我不知道，是否
去他們家玩。乙○○沒有對我怎樣。」等語，尚無法證明乙○○
有以非法方法剝奪被害人即告訴人丙○○行動自由之犯行。原審
對此有利於乙○○且與待證事實有重大關係之證據，未予斟酌，
又未說明理由，自有判決理由不備之違背法令等語。上訴人甲○
○上訴意旨略稱：(一)、本件係起因於其胞弟與丙○○之財務糾紛
，其於情急之下推倒丙○○受傷。警員於其家中搜得之毛巾、黑
色塑膠袋等物品，原係張偉銘車上所有，原判決竟認定係在其家
中查扣，即有違誤。(二)、丙○○前有犯罪紀錄，所為指述可信性
堪疑，原判決憑以作為認定上訴人等犯罪之基礎，亦有違背法令
等語。
惟查認定犯罪事實所憑之證據，並不以直接證據為限，間接證據
亦包括在內，審理事實之法院綜合卷內之直接、間接證據，本於
推理作用，於通常一般之人均不致有所懷疑，得確信其為真實之
程度者，即得據之為有罪之認定。本件原判決認定蔡勝安因懷疑
丙○○詐賭，先與甲○○、陳重青等人徒手毆打丙○○，嗣談判
不成，乙○○、甲○○乃與蔡勝安、張偉銘、鍾進松、陳重青共
六人共同基於妨害自由犯意聯絡，由蔡勝安、乙○○、甲○○強
行將丙○○押上張偉銘駕駛之車牌號碼ＭＥ─五八０六號自用小
客車後座，張偉銘負責駕駛、陳重青及蔡勝安分別坐丙○○左右
邊，強將丙○○押載至蔡勝安、甲○○位於台灣省台北縣五股鄉
○○路三十巷十三號之住處，並矇住丙○○頭部，剝奪其行動自
由，甲○○則以機車搭載鍾進松、乙○○一同前往上址。嗣張偉
銘即先行離去，其餘之人將丙○○強押進入屋內，復以膠帶綑綁
丙○○雙手，由甲○○、蔡勝安、陳重青分別以木棍及徒手之方
式，毆打丙○○，致丙○○受有右眼眶周圍瘀血傷、左前額瘀血
傷、左踝外側瘀血傷、左手肘擦破傷、右上臂後側瘀血腫、右前
臂瘀血傷、右手背瘀血傷、右大腿、左大腿瘀血傷等之傷害，鍾
進松則進出屋內在旁看守，由甲○○、乙○○、蔡勝安逼問得知
係蔡林諒帶丙○○前去賭博，蔡勝安、乙○○旋於當晚先行前往
仙公廟公園欲找蔡林諒交涉，另通知張偉銘駕車前來搭載丙○○
及甲○○、鍾進松、陳重青等人返回會合，甲○○復以毛巾一條
蓋住丙○○臉上，用膠帶將毛巾固定纏繞於丙○○頸部，再以黑
色塑膠袋一個套在丙○○頭部，直至到達上開公園後始打開。迨
蔡林諒獲知此情，前來查看，蔡勝安等人隨告以，須由丙○○支
付二十五萬元始肯放人，經丙○○利用雙方交涉之際，趁隙始逃
離現場，攔下路人吳永富求救、報案，前後遭剝奪行動自由之時
間達四、五小時等事實，係依據丙○○於警詢、偵查中及原法院
發回更審前審理時之指述，參以驗傷診斷書、現場照片、扣案之
木棍、膠帶、毛巾、黑色塑膠袋，佐以蔡林諒、吳永富於偵查中
證述之情節，認丙○○所述各情，信而可徵，且原審業已給予上
訴人等充分辯解之機會，綜合判斷，認上訴人等關於本件犯罪具
有犯意聯絡及行為分擔，爰撤銷第一審有罪判決，仍均論處上訴
人等刑法第三百零二條剝奪人行動自由罪刑。經核其採證認事調
查職權之合法行使，並不違背經驗法則及論理法則。至於乙○○
上訴意旨所指蔡林諒、吳永富證述之事實，固不能直接待證丙○
○所訴被毆打、以毛巾蓋臉、用膠帶將毛巾固定纏繞於頸部，再
以黑色塑膠袋套在頭部以及剝奪行動自由等事實，然不能謂不得
間接推論丙○○所訴被剝奪行動自由之情，事出有因，並非無據
。上訴意旨指其屬於傳聞證據，有所誤解。甲○○上訴意旨所指
丙○○有不良品行之前科事實，縱屬實在，然其關於本件被害事
實之敘述，既洵有依據，已如前述，自不得僅以其品行不良即遽
認所為指訴不足憑信。從而，上訴意旨徒憑己意或就原判決已有
說明之事項，或就原審判斷證據證明力之合法職權行使，漫指其
違法，重為單純事實上之爭執，難謂係適法上訴第三審之理由，
其上訴違背法律上之程式，應予駁回。
據上論結，應依刑事訴訟法第三百九十五條前段，判決如主文。
中    華    民    國  九十七  年    六    月    五    日
                      最高法院刑事第五庭
                          審判長法官  陳  正  庸
                                法官  賴  忠  星
                                法官  林  秀  夫
                                法官  宋      祺
                                法官  陳  祐  治
      本件正本證明與原本無異
                                      書  記  官
中    華    民    國  九十七  年    六    月   十一   日
                                                 H


司法院資訊處製作；財團法人民間司法改革基金會備份。
